臺灣高等法院刑事判決
110年度上訴字第3804號
上  訴  人  臺灣新北地方檢察署檢察官
上  訴  人  
即  被  告  MAI THI KIM TUYET（越南籍；中文名麥氏金雪）



選任辯護人  郭學廉律師
上列上訴人因被告殺人案件，不服臺灣新北地方法院110年度重
訴字第6號，中華民國110年10月26日第一審判決（起訴案號：臺
灣新北地方檢察署110年度偵字第9867號），提起上訴，本院判
決如下：
    主  文
原判決撤銷。
甲 ○○ ○ ○○○       成年人故意對兒童犯傷害致死罪，處有期徒
刑捌年。
    事  實
甲 ○○ ○ ○○○       （越南籍、中文名麥氏金雪，下稱麥氏金雪
）為成年人，其來台依親並與女兒阮氏草同住在新北市○○區○○路
0段000號8樓。麥氏金雪於民國109年8月3日，受乙○○（真實姓名
年籍詳卷）所託，代為24小時照顧乙○○之女武○宸（109年4月生
，真實姓名年籍詳卷，下稱武童）。麥氏金雪於同年月9日7時30
分許，在其前開住處房間內，見武童因不明原因吐奶，先為其清
潔並將物品拿至浴室清洗後，返回房間時發覺武童全身癱軟且臉
色有異，明知其為4月大之嬰兒，主觀上雖無致武童於死之故意
，且不期待發生武童死亡之結果，然客觀上可預見4月大之嬰兒
頭顱甚為脆弱、身體發展尚未健全，若用力拍擊頭部、持續搖晃
身體，極可能導致腦部重創而生死亡結果，竟為喚醒武童，基於
傷害兒童之故意，用力拍擊武童頭部多次並持續搖晃其身軀，致
武童受有硬腦膜下腔出血、腦部水腫等傷害。嗣麥氏金雪見武童
狀況有異，即於同日8時許請同住之女兒阮氏草打電話叫救護車
，經阮氏草轉請社區警衛協助，救護人員到場後發現武童心肺功
能停止（OHCA），先將其送往天主教輔仁大學附設醫院（下稱輔
大醫院）急救，並於同日轉送至衛生福利部雙和醫院（下稱雙和
醫院）治療，然武童經救治後，仍於同年10月16日9時25分，因
前揭傷害致缺氧缺血性腦病變、腦組織軟化壞死，泌尿道感染及
肺炎，引發腦損傷、敗血性休克併多重器官衰竭而死亡。
    理  由
甲、程序部分 
壹、按兒童及少年福利與權益保障法第69條第1項第1款、第4款
    、第2項規定：宣傳品、出版品、廣播、電視、網際網路或
    其他媒體對下列兒童及少年不得報導或記載其姓名或其他足
    以識別身分之資訊：一、遭受第49條或第56條第1項各款行
    為。四、為刑事案件、少年保護事件之當事人或被害人。行
    政機關及司法機關所製作必須公開之文書，除前項第三款或
    其他法律特別規定之情形外，亦不得揭露足以識別前項兒童
    及少年身分之資訊。本案被害人武童係109年4月出生之兒童
    ，依前揭規定，本判決自不得揭露足資識別其身分之資訊，
    合先敘明。
貳、審理範圍
　　按刑事訴訟法第348條規定於110年6月16日公布，同年月18
    日生效施行，而本案係於110年12月28日繫屬本院，並非刑
    事訴訟法施行法第7之13條所規定仍適用修正前規定之案件
    ，故應適用修正後刑事訴訟法第348條之規定。又修正後刑
    事訴訟法第348條第2項規定「對於判決之一部上訴者，其有
    關係之部分，視為亦已上訴。但有關係之部分為無罪、免訴
    或不受理者，不在此限」、第3項規定「上訴得明示僅就判
    決之刑、沒收或保安處分一部為之」。經查，本件被告不服
    原審判決提起上訴，因其未表明僅就其中一部分上訴，應視
    為全部上訴，惟被告就原審判決不另為無罪諭知部分（即武
    童因被告事實欄之行為受有疑似顱骨骨折傷勢）並無上訴利
    益，是其上訴意旨應僅針對原審判決過失致死罪部分；而檢
    察官上訴意旨僅指摘原判決認定被告過失致死罪嫌，並未論
    及原判決不另為無罪判決諭知部分，依前述說明，該有關係
    部分即原判決不另為無罪判決諭知部分，並不在上訴審理範
    圍，本院自無庸予以審究。
參、證據能力
一、本件當事人、辯護人對於本判決所引用下述被告以外之人於
    審判外之陳述，均未爭執其證據能力，復未於言詞辯論終結
    前聲明異議，本院審酌該等證據作成時並無不當取得情形，
    認以之作為本案證據亦屬適當，依刑事訴訟法第159條之5規
    定，均有證據能力。
二、本判決所引用之其他非供述證據，查無違反法定程序取得之
    情形，依同法第158條之4反面解釋，均具證據能力。 
乙、實體部分
壹、訊據被告固坦承於事實欄所示時間、地點搖晃武童臉部，且
    對其死亡結果並不爭執，惟否認傷害兒童致死犯行，辯稱：
    我只有照顧武童約5、6天，並未拍打他的頭，當天給武童餵
    奶並洗完奶瓶後，回來看到他吐了一身奶，我就清潔並把髒
    衣服拿出去，回房間看到武童臉色不對，就抱武童的臉輕輕
    搖，並請女兒阮氏草替我叫救護車，武童後來死亡與我無關
    。經查：
一、被告自109年8月3日起受告訴人乙○○之託，代為24小時照顧
    武童，被告於同年月9日上午在該處房間照顧武童時，見武
    童因不明原因吐奶後狀況有異，遂請女兒阮氏草叫救護車，
    經救護人員到場後發現武童心肺功能停止（OHCA），將之送
    往輔大醫院急救，又於同（9）日11時46分轉送雙和醫院住
    院治療，惟武童仍於同年10月16日9時25分，因硬腦膜下腔
    出血、缺氧缺血性腦病致腦組織軟化壞死，泌尿道感染及肺
    炎，引發腦損傷、敗血性休克併多重器官衰竭而死亡，上情
    業經被告、證人即告訴人乙○○、證人阮氏草分別供證在卷（
    他卷第9-12、37-42、264-265頁，相卷第26-27、34頁，原
    審卷第24-25、78、227、233頁，本院卷第84、90、225頁）
    ，並有新北市政府警察局林口分局處理相驗案件初步調查報
    告書暨報驗書、刑案現場勘查報告及相關照片、109年9月7
    日新北警林刑字第1095280123號函暨案發當日值班保全訪談
    紀錄表、雙和醫院109年8月9日及109年10月16日診斷證明書
    、檢驗報告單、病歷資料、109年11月21日雙院歷字第10900
    11483號函、臺灣新北地方檢察署檢驗報告書、相驗屍體證
    明書及相驗照片、法務部法醫研究所109年12月15日法醫理
    字第10900082720號函及解剖報告書暨鑑定報告書、新北市
    政府消防局111年4月19日新北消指字第1110719872號函暨受
    理報案紀錄表及救護紀錄表、輔大醫院111年4月28日校附醫
    事字第1110002846號函暨查詢事項回覆說明及病歷資料（相
    卷第11、15、41、45、70-86、93-107、125-137、149、155
    -251頁，他卷第14-26、60-134、138-216、220-221、238頁
    ，偵卷二病歷卷，本院卷第281-287、301-324頁）可憑，此
    部分事實，已可認定。
二、武童所受硬腦膜下腔出血及腦部水腫等傷害，與其死亡結果有相當因果關係：
（一）本件新北市政府消防局救護人員於109年8月9日8時12分抵
      達現場時，武童意識昏迷、心肺功能停止（OHCA），經送
      往輔大醫院入院時（8時21分）呈癱軟無哭鬧現象，意識
      狀態模糊，有消防局救護紀錄、輔大醫院急診護理紀錄單
      、查詢事項回覆說明及病歷資料可憑（本院卷第303、309
      -314頁）。武童嗣於同日11時46分轉送至雙和醫院急診，
      經電腦斷層檢查顯示額-顳葉處有硬腦膜下出血，腦部水
      腫，懷疑為兒虐，醫師評估住院兒童加護病房使用呼吸器
      輔助，期間安排腦波檢查，發現腦部持續水腫及腦壓上昇
      ，理學檢查亦發現無瞳孔、角膜反射，無自我呼吸動作，
      該傷勢主要引發腦部水腫，血流供應不足，腦細胞無法獲
      得養分及氧氣；因腦部水腫及腦壓上昇，造成腦下垂體功
      能失調產生尿崩症；腦部血液循環調節失常末稍血流不足
      ，腦部實質逐漸軟化；腦幹功能失常，造成無法自行呼吸
      ，瞳孔無反射，角膜無反射；腎功能亦因缺氧缺血引發腎
      衰竭，造成神經性膀胱，無法自行控制排尿，最終多重器
      官衰竭，無法維持生命徵象而死亡等情，有雙和醫院診斷
      證明書及109年11月21日雙院歷字第1090011483號函暨病
      情回覆說明在卷可參（他卷第14、238-239頁）。
（二）武童死亡後經法務部法醫研究所解剖鑑定，研判「顱內硬
      腦膜內及下腔有出血，兩側頂葉有局部蜘蛛網膜下腔出血
      ，腦實質有出血，腦組織嚴重壞死、糜爛、空洞化，有較
      多量的深色腦脊髓液，符合死者因顱內出血、缺氧性腦病
      變造成後續腦組織嚴重軟化壞死及空洞化」、「硬腦膜內
      及下有血鐵質及吞噬細胞分布，支持顱內出血距離死亡前
      已有一段時間」、「腦組織小血管內有血栓性及敗血性栓
      子，支持死者有瀰漫性血管內凝血及敗血性休克」、「肺
      臟間質及肺泡廣泛性發炎細胞浸潤」、「腎臟在腎盂及局
      部間質有發炎細胞浸潤，支持死者因泌尿道的感染引起腎
      盂腎炎」，死亡原因為「硬腦膜下腔出血、缺氧缺血性腦
      病變」、「腦組織軟化壞死、泌尿道感染、肺炎」、「腦
      損傷、敗血性休克併多重器官衰竭」，此有法務部法醫研
      究所解剖報告書暨鑑定報告書（下稱法醫鑑定報告）可稽
      （相卷第126頁）。
（三）據此，堪認武童所受硬腦膜下出血、腦部水腫等傷害，於
      住院期間致缺氧缺血性腦病變、腦組織軟化壞死，併發泌
      尿道感染及肺炎，最終引發腦損傷、敗血性休克併多重器
      官衰竭而死亡，上開傷勢與其死亡結果有相當因果關係，
      已可確認。
三、被告用力拍擊武童頭部及持續搖晃身軀之行為，致武童腦部
    重創而死亡：
（一）證人即武童之母乙○○於警詢中證稱「109年8月7日我有去
      被告家看武童，當時無異狀，我還抱武童洗澡」（他卷第
      3頁反面），於偵查中結證稱「我把小孩給被告照顧，每
      天都有打電話問被告小孩有沒有哭，被告說沒有，她也叫
      我放心，說她那邊很乾淨」、「109年8月7日我拿越南的
      搖籃去被告住處，當時武童沒有任何異常，很正常，我幫
      武童洗澡時我都有看，武童身體沒有問題」等語（他卷第
      54-55頁）。而被告於警詢中供稱「（問：該女嬰之前的
      健康狀況如何？）約3至4日才排便1次」，於偵訊中僅稱
      「我24小時照顧武童，從109年8月3日到9日，小孩排尿較
      少，2至4天才大便1次，小孩晚上都跟我一起睡大人的床
      ，白天都在搖籃」（他卷第10、36頁），並未提及武童有
      排便以外之其他身體健康異常狀況，堪認案發前2日即109
      年8月7日迄同年月9日案發前，武童身體狀況正常，並未
      受傷。
（二）然武童於109年8月9日8時12分經消防局救護人員到場時，
      心肺功能停止（OHCA），隨後送往輔大醫院（8時21分）
      急診，呈癱軟無哭鬧現象且意識狀態模糊，復於同日11時
      46分轉送至雙和醫院急診，經檢查發現硬腦膜下出血及腦
      部水腫等情，已如前述。而武童前開傷勢無法排除兒虐之
      可能性，有雙和醫院109年11月21日雙院歷字第109001148
      3號函在卷可參（他卷第238頁），且法醫鑑定結果亦認「
      武童死亡的結果研判與他人有相關」（相卷第126頁反面-
      127頁）。復以：
 　1、卷附長庚醫療財團法人林口長庚紀念醫院（下稱林口長庚醫院）醫療鑑定意見書記載「武童於109年8月9日至雙和醫院急診時為重度昏迷併發多重器官衰竭，當天於電腦斷層下發現有3天以內之額葉顳葉頂葉硬腦膜下腔、蜘蛛膜下腔與嚴重腦水腫，8月10日眼科會診發現有雙側瀰漫性視網膜出血、玻璃體出血，右顳部紅色瘀血，其傷勢成因應為頭部兩側遭受重擊，或打擊一側時，另一側接觸面為堅硬表面，加上劇烈搖晃所致」、「以電腦斷層來看，其頭部遭受的外力甚大」、「一般正常情形以『叫醒』為目的之拍擊，不能解釋其顱內出血及腦傷」，有該院110年1月14日長庚院林字第1091051151號函暨鑑定意見書可憑（他卷第245-246頁），堪認武童前揭傷勢係於就醫前遭受外力所致，且為3日內造成。
 　2、證人即雙和醫院小兒科主治醫師郭雲鼎於偵查中結證稱「武童入院時已無法自主呼吸，做電腦斷層結果發現腦部腫脹很厲害，會同眼科看眼底後，認為武童是因為腦部原因，造成沒辦法自主呼吸，武童腦部的傷並非先天疾病所致，所以認為可能是外力」、「武童入院時外觀沒有其他傷勢，所以研判是俗稱的嬰兒搖晃症候群，也就是抓著嬰兒肩膀前後晃動時造成小血管破裂出血」、「武童腦部腫脹程度已影響到呼吸及心跳，有血管受傷引起出血，並造成神經斷裂，所以搖晃程度很大，應該1、2天內就會發生症狀，本件應不是之前就有受傷，如果是應該會看得出來」等語（他卷第259-261頁）。由此益見武童所受硬腦膜下出血、腦部水腫等傷害，係其入院前2日內所致。
 　3、本件法醫鑑定結果為「依據卷內資料，武童生前因在保母
      餵奶後吐奶身體不適、心跳休止，照顧者緊張抱著搖晃及
      以蠻大力多次拍擊頭部及身體，導致硬腦膜下腔出血及缺
      氧缺血性腦病變，經急救後恢復心跳，在住院治療期間併
      發泌尿道感染、肺炎、腦組織軟化壞死等多種併發症，最
      後仍因腦損傷、敗血性休克併多重器官衰竭而死亡，依據
      目前提供之相關調查證據，最後死亡結果研判與他人有相
      關」等情，有法醫鑑定報告可參（相卷第122-127頁），
      是認武童傷重不治死亡之結果，確係外力所造成。
（三）依被告於警詢中所供「8月9日上午因武童全身癱軟、臉色變色，我想叫醒武童，就拍武童身體（頭部、身體及胸部），因緊張過頭拍頭部前額、後腦杓及兩側約7、8下，拍蠻大力的」（他卷第9-10頁），偵訊時所供「當時看到武童臉變綠了，就趕快抱起來拍他、叫他，我有拍武童的臉，敲他的頭，都沒有醒，我就抱小孩搖晃，還是沒有醒，所以我用手掌敲頭兩側，我太緊張不記得拍那些地方，胸口前後、屁股、腳、手應該都有拍，我用雙手邊敲邊搖動頭部兩側，很急敲他的頭」、「我當時兩手握在武童臉上一直搖晃他的臉」（他卷第37-38、264頁反面），均明確承認多次用力拍擊武童頭部與持續搖晃身體，若非事實，被告應無可能一再為此不利己之自白。況被告於原審及本院審理中，亦供承確有抓住武童臉部搖晃（原審卷第78、233頁，本院卷第84頁），益見其前開警詢、偵訊之自白非虛，則被告於案發時確有多次用力拍擊武童頭部、持續搖晃身軀之行為，已可認定。
（四）準此，武童於案發前2至3日之身體狀況均正常，且未受傷
      ，其於案發期間受被告一人單獨照顧撫育，於就醫當天上
      午遭被告多次用力拍擊頭部、持續搖晃身軀，因此身體癱
      軟且無呼吸心跳，經送醫後診斷受有硬腦膜下腔出血、腦
      部水腫等傷害，堪認武童所受傷勢確係被告施予之前開外
      力所造成無訛。而武童因腦部重創住院治療，期間併發上
      述病症，最後因腦損傷、敗血性休克併多重器官衰竭而死
      亡等情，亦堪認肇因於被告前揭行為所致。
四、被告上述行為係基於傷害犯意，且客觀上能預見武童死亡結
    果之發生：
（一）按傷害致死罪，係因犯傷害罪致發生死亡之加重結果犯，
      依刑法第17條之規定，以行為人客觀上能預見該死亡結果
      之發生，惟其主觀上卻未預見為要件。所謂客觀上能預見
      ，係指一般人於事後，以客觀第三人之立場，觀察行為前
      後客觀存在之情狀（如傷害行為之手段、力道及造成之傷
      勢；被害人之年齡、身體狀況等），如對於加重結果之發
      生具有相當性及必然性，即屬客觀上能預見（最高法院11
      0年度台上字第175號判決意旨參照）；刑法第17條之加重
      結果犯，係指行為人就其故意實行之基本犯罪行為，於一
      般客觀情況下，可能預見將發生一定之結果，但行為人因
      過失而主觀上未預見該結果之發生，乃就行為人主觀上意
      欲實行之基本犯罪行為，及客觀上可能預見其結果之發生
      ，二者間因有相當因果關係存在，予以加重其刑之法律評
      價（最高法院94年度台上字第3075號判決意旨參照）。
（二）本件武童於案發時為出生僅4月之嬰兒，其頭顱甚為脆弱
      ，且身體發展尚未健全，如遭用力拍擊頭部、持續搖晃身
      體，極易造成腦部重創而生死亡結果，以依一般人之常識
      、經驗，客觀上對此當能預見，而被告自承育有6名子女
      且均由自己照顧、曾在越南照顧孫子等語（他卷第10、36
      頁），足見其對於嬰兒之照護並非毫無經驗，難謂其客觀
      上無從預見。被告供稱見武童吐奶後癱軟且神色有異，因
      緊張過頭「多次」「用力」拍擊武童頭部、「一直」很急
      用雙手邊敲邊搖頭部與身軀（他卷第10、37-38頁），且
      證人即主治醫師郭雲鼎證稱「武童腦部腫脹程度影響呼吸
      心跳，血管受傷引起出血造成神經斷裂，搖晃程度很大」
      等語（他卷第260頁反面），堪認被告係蓄意拍擊武童頭
      部及搖晃身體，主觀上是出於普通傷害犯意而實行。而被
      告為照顧武童之人，既知悉用力拍擊武童頭部及持續搖晃
      身軀，極易使武童頭部重創造成死亡結果，卻仍以上開方
      式傷害武童，且被告之傷害行為與武童死亡結果具相當因
      果關係，是其客觀上可預見傷害行為可能致武童死亡，主
      觀上卻疏未預見及此，即應就傷害武童致死之加重結果負
      其責任。
（三）起訴意旨雖認被告係基於殺人犯意而為本案行為，然而：
 　1、按殺人與傷害之區別，應以有無殺意為斷，即行為人於下
      手時有無決意取被害人之生命為準，至於被害人受傷處是
      否致命部位，及傷痕多寡、輕重為何等，僅得供審判者心
      證之參考，究不能據為絕對之標準；行為人於行為當時，
      主觀上是否有殺人之故意，除應斟酌其使用之兇器種類、
      攻擊之部位、行為時之態度、表示外，尚應深入觀察行為
      人與被害人之關係、衝突之起因、行為當時所受之刺激、
      下手力量之輕重，被害人受傷之情形及行為人事後之態度
      等各項因素綜合予以研析（最高法院101年度台上字第499
      1號判決意旨參照）。
 　2、本件被告係受告訴人乙○○所託照顧武童，告訴人乙○○因此
      支付1萬元予被告托育武童並購買奶粉，此業經其2人分別
      供證在卷（他卷第36、54頁），被告亦自承與告訴人乙○○
      、武童並無糾紛怨隙，僅照顧武童短短不到1週的時間（
      相卷第23頁，他卷第36頁），且證人乙○○亦證述被告於照
      顧期間會對武童餵奶、陪睡，亦曾以越南習俗（檳榔汁塗
      抹身體）協助武童容易入睡等情（他卷第53-54頁），實
      難認被告有何置武童於死之犯罪故意。況被告於案發當天
      上午發現武童生命跡象有異時，即委請阮氏草叫救護車將
      武童送醫急救，由其事後處理之態度，益徵其無殺害武童
      之犯意，且主觀上並無縱使武童發生死亡結果亦不違背其
      本意之心態。本案依調查所得證據，僅能認定被告係基於
      普通傷害犯意以上開方式傷害武童因而致死，然其下手時
      有無決意取武童之生命或係基於殺人之未必故意，均有合
      理懷疑存在，自應為有利於被告之認定，是起訴意旨認被
      告有殺人之犯意，容有誤會，附此說明。
五、被告雖於本院審理中辯稱：僅有輕輕搖晃武童臉部，並未拍
    打頭部，其死亡結果與我無關云云。然被告歷於警詢、偵訊
    均一再自白多次大力拍打武童頭部之事實，業經本院詳述如
    前，是其嗣後翻異前詞，改稱並未拍擊頭部，已難信屬實。
    況本件救護人員趕往現場時，武童之心肺功能停止，亦如前
    述，殊難想像被告「輕輕搖晃臉部」之行為，會導致身體狀
    況原本正常之武童，會突然呈現上開情狀，再佐以卷附長庚
    醫院鑑定意見書所載「以電腦斷層來看，武童頭部遭受的外
    力甚大」（他卷第246頁）等情，可見武童頭部於生前確有
    受到重擊，適足徵被告於警詢、偵訊中自白，其用力拍擊武
    童頭部乙節屬實。則被告空言辯稱並未拍頭、僅輕搖武童臉
    部，顯係卸責之詞，要無可採。　　
六、末辯護人雖聲請詰問證人張子瑜（即介紹告訴人乙○○與被告
    接觸之人），欲證明被告並未收受報酬照顧武童（本院卷第
    325、346頁）。然本件綜觀卷內證據，已足認定被告確有對
    武童傷害致死之犯行，而被告業於偵訊中明確供稱「（問：
    照顧小孩有報酬嗎？）…有給我1萬元請我幫忙照顧孩子、買
    奶粉」等語（他卷第36頁），且其照顧武童是否有收受報酬
    ，亦與本件傷害致死犯行之成立無關，是辯護人此部分調查
    證據之聲請，並無調查之必要。
七、綜上，本件事證明確，被告傷害致人於死犯行堪以認定，應
    依法論科。
貳、論罪部分
一、按成年人教唆、幫助或利用兒童及少年犯罪或與之共同實施
    犯罪或故意對其犯罪者，加重其刑至二分之一，兒童及少年
    福利與權益保障法第112條第1項前段定有明文。被告於行為
    時係67歲之成年人、武童為年僅4月之兒童，有其等個人資
    料查詢結果可參，是核被告所為，係犯兒童及少年福利與權
    益保障法第112條第1項前段、刑法第277條第2項前段之成年
    人故意對兒童犯傷害致死罪。被告所為傷害致死犯行，有兒
    童及少年福利與權益保障法第112條第1項前段規定之適用，
    除法定刑為無期徒刑部分依法不得加重外，其餘仍應依該規
    定加重其刑。被告於事實欄所示時間，多次對武童頭部及身
    體施以不當外力之傷害行為，係於密接時間、相同地點，侵
    害同一法益，各行為獨立性極為薄弱，依一般社會健全觀念
    ，在時間差距上難以強行分開，在刑法評價上，應視為數個
    舉動之接續施行，屬接續犯而包括論以一罪。至起訴意旨雖
    認被告係犯刑法第271條第1項之殺人罪（漏載故意對兒童犯
    罪），然依卷內事證不足證明被告有殺害武童之犯意，已如
    前述，是檢察官此部分主張容有誤會，惟基本社會事實相同
    ，並經本院於審理時告知罪名（本院卷第336頁），無礙當
    事人之攻擊防禦，爰依刑事訴訟法第300條規定，變更起訴
    法條如上。
二、辯護人雖主張被告於案發後請社區警衛向119求助，並無隱
    匿武童已無呼吸之事實，其後隨同救護人員至醫院等候警方
    ，嗣經警方傳訊按時到案並據實說明，符合刑法第62條自首
    要件，請求減輕其刑（本院卷第41、348頁）。惟查：
（一）按刑法第62條之「自首」，以對於未發覺之罪，向有偵查
      犯罪職權之機關或公務員自承犯罪而接受裁判為要件 （
      最高法院50年台上字第65號、51年台上字第1486號判例 
      、104年度台上字第181號判決意旨參照）。又按自首以對
      於未發覺之罪投案而受裁判為要件，至其方式雖不限於自
      行投案，即託人代理自首或向非偵查機關請其轉送，亦無
      不可，但須向有偵查犯罪職權之公務員自承犯罪且有受裁
      判之事實，始生效力。而119電話之值勤人員，並非有偵
      查犯罪職務之公務員（最高法院95年度臺上字第375號判
      決意旨參照）。 
（二）被告固於案發當日請其女兒阮氏草叫救護車，並由阮氏草
      轉請社區警衛協助撥打救護車電話，此業經被告、證人阮
      氏草分別供證在卷（他卷第10、38、41-42頁）。惟經本
      院勘驗消防局報案錄音之結果（詳如附件），社區警衛於
      第一通電話中僅向救護人員表示要叫救護車，並說明社區
      所在地址（本院卷第337-339頁）；於第二通電話中，該
      警衛稱「要救護小朋友，現在暫時停止呼吸」，嗣由一女
      （經被告當庭確認為阮氏草《本院卷第341頁》）告知手機
      號碼，表示「小朋友剛出生不久」等情（本院卷第339-34
      1頁）。上述通話內容均無警衛或阮氏草向救護人員表明
      武童遭被告拍頭或搖身體之經過，自難認被告有透過其等
      向救護人員自承犯罪之情（遑論119電話之值勤人員並非
      有偵查犯罪職務之公務員）。
（三）被告於警詢中供稱「我請女兒叫救護車，救護車來後，我
      女兒就抱武童坐救護車去醫院」（他卷第10頁）、偵訊中
      亦稱「我趕快叫我女兒打電話給救護車，我不會講國語，
      所以我女兒幫我帶武童去醫院」（他卷第38頁），參以證
      人阮氏草所證「我母親將武童抱出房間並敲我的門，我看
      武童怪怪的就打電話去警衛室幫忙叫119，我抱武童等救
      護車到場，送到醫院當時我沒有碰到醫師」（相卷第26-2
      7頁），而新北市政府消防局救護紀錄表上「關係人簽名
      欄」部分亦有「阮氏草」之署名（本院卷第286頁），足
      見陪伴武童搭救護車就醫之人為被告之女兒阮氏草，並非
      被告，則辯護人主張被告陪同救護人員至醫院等候警方到
      場，顯與卷證資料不符，要非可採。
（四）依本院勘驗消防局報案錄音之結果，佐以被告及阮氏草之
      供證，堪認被告並未（親自或委由他人）向救護人員或醫
      師表明自己傷害武童之經過。而武童經送往雙和醫院後，
      因懷疑為兒虐故通報警方，始由警方介入調查，此有新北
      市政府警察局林口分局刑案現場勘察報告、雙和醫院護理
      紀錄單可憑（他卷第9、20、97頁），且警方係先對阮氏
      草製作警詢筆錄（即109年8月17日17時5分至18時5分），
      經阮氏草供述武童於被告照顧期間身體發生異常情形，因
      此叫救護車送醫之經過（他卷第6-7頁），其後員警於同
      日19時17分至51分對被告製作筆錄，詢問武童身體異常之
      緣由，被告始坦承「武童吐奶後全身癱軟，我有拍擊武童
      頭部與身體」等情（他卷第9-10頁），則揆諸前揭判決及
      判例意旨，警方既經由醫院通報獲悉武童疑似遭虐之事，
      並藉由阮氏草之供述得知武童之主要照顧者為被告，因此
      掌握可資合理懷疑被告為本案犯罪行為人之證據，是被告
      於警詢中雖坦承拍打武童頭部與身體，亦非對於未發覺之
      罪自承犯罪，而不符合自首要件。被告之辯護人請求依自
      首規定減輕其刑，即非可採。
三、末辯護人雖以被告年事已高（將近70歲）、有和解誠意為由
    ，請求為緩刑之宣告（本院卷第348-349頁），然本案被告
    所宣告之刑已逾2年以上有期徒刑，與刑法第74條第1項所定
    緩刑要件不合，爰不予宣告緩刑，附此敘明。
參、撤銷改判及量刑部分
一、原審認被告罪證明確，予以論罪科刑，固非無見。惟被告用
    力拍擊武童頭部並持續搖晃其身體，應係基於普通傷害犯意
    而為，並因而致武童死亡之結果，原審誤認被告係過失致人
    於死，其認事用法容有未洽。被告執前詞否認犯罪，提起上
    訴指摘原判決不當，並請求依刑法第62條減刑，固無足採，
    然原判決既有前開可議之處，自屬無可維持，應由本院予以
    撤銷改判。
二、檢察官上訴意旨以：被告應可預見其對武童為猛力拍擊頭部
    及劇烈搖晃身體之行為，甚有可能會使武童有死亡之風險，
    故對於其行為會造成武童死亡有預見之可能，應認其有殺人
    之未必故意。惟卷內並無證據證明被告主觀上對此有所認識
    ，依檢察官所舉證據，尚無從形成被告有殺人犯行之確信，
    業經本院詳述如前，是認檢察官此部分上訴並無理由。
三、爰以行為人責任為基礎，審酌被告曾有照護嬰幼兒之經驗，
    其允諾告訴人代為照顧4月大之武童，客觀上應可預見嬰兒
    頭顱甚為脆弱、身體發展尚未健全，若遭用力拍擊頭部或搖
    晃身體，極易造成腦部重創而生死亡結果，竟於照顧武童期
    間，多次用力拍打其頭部並持續搖晃武童身體，致武童受有
    硬腦膜下腔出血、腦部水腫等傷害，並致生死亡之結果，造
    成武童家屬天人永隔之傷痛，兼衡其為外籍人士，前無犯罪
    前科、犯後否認犯行，迄今未與告訴人達成和解或賠償損害
    ，以及告訴人請求從重量刑等一切情狀（本院卷第346、349
    頁），量處如主文第2項所示之刑。
據上論斷，應依刑事訴訟法第369條第1項前段、第364條、第299
條第1項前段、第300條，判決如主文。
本案經檢察官何嘉仁到庭執行職務。
中　　華　　民　　國　　111 　年　　6 　　月　　28　　日
                  刑事第二十五庭審判長法  官 邱滋杉
                                      法  官 黃翰義
                                      法  官 邱瓊瑩
以上正本證明與原本無異。
如不服本判決，應於收受送達後20日內向本院提出上訴書狀，其
未敘述上訴之理由者並得於提起上訴後20日內向本院補提理由書
（均須按他造當事人之人數附繕本）「切勿逕送上級法院」。
                                      書記官 桑子樑
中　　華　　民　　國　　111 　年　　6 　　月　　28　　日
附錄：本案論罪科刑法條全文
中華民國刑法第277條
傷害人之身體或健康者，處5年以下有期徒刑、拘役或50萬元以
下罰金。
犯前項之罪，因而致人於死者，處無期徒刑或7年以上有期徒刑
；致重傷者，處3年以上10年以下有期徒刑。
兒童及少年福利與權益保障法第112條
成年人教唆、幫助或利用兒童及少年犯罪或與之共同實施犯罪或
故意對其犯罪者，加重其刑至二分之一。但各該罪就被害人係兒
童及少年已定有特別處罰規定者，從其規定。
對於兒童及少年犯罪者，主管機關得獨立告訴。
附件（本院勘驗新北市政府消防局之報案錄音結果）
一、檔名：「00000000報案錄音-1」
（一）錄音檔時間：長度共1分27秒
（二）錄音內容：
接線生（男）：1922報火警或叫救護車。
警  衛（男）：欸，那個要叫救護車喔，那個我這邊帝王鄉。
接線生（男）：欸，什麼事情，身體不舒服嗎？（台語）。
警  衛（男）：對，人是在上面，感覺快哭出來，趕快先叫我打
　　　　　　　電話（台語）。
接線生（男）：快哭出來（台語）。
警  衛（男）：黑阿（台語）。
接線生（男）：你是他什麼人？（台語） 。
警  衛（男）：我是守衛（台語）。
接線生（男）：警衛，你報地址好不好。
警  衛（男）：地址是114。
接線生（男）：沒有啦，從哪一區板橋、新莊、三重。
警  衛（男）：我這邊是泰山。
接線生（男）：那你要講泰山，泰山什麼路？
警  衛（男）：那邊明志路。
接線生（男）：幾段？
警  衛（男）：1百，二段136巷2弄帝王鄉。
接線生（男）：幾號幾樓的住戶？
警  衛（男）：114，8樓。
接線生（男）：136巷2弄114號嗎？
警  衛（男）：2 弄是你們這邊進來是我們的守衛室，114是在
　　　　　　　大路邊，你從這邊進來比較快。
接線生（男）：所以114號的8樓。
警  衛（男）：對對對。
接線生（男）：從136巷進入。
警  衛（男）：對，跟第1第2巷，那個第1間就到了。
接線生（男）：那我問一下，你人有在他旁邊嗎？
警  衛（男）：沒有，沒有。
接線生（男）：那他怎麼跟你講的？
警  衛（男）：他叫我先幫他。
接線生（男）：身體不舒服還是受傷，他有講嗎？
警  衛（男）：沒有講，沒有講。
接線生（男）：那你請他本人打電話進來好不好，我救護車派了
             。
警  衛（男）：好好。
接線生（男）：你請他本人打喔，我要問狀況喔。
警  衛（男）：好好。
接線生（男）：規定就是要問現場狀況喔，謝謝。
警  衛（男）：好好。
二、檔名：「00000000報案錄音-2」
（一）錄音檔時間：長度共1分37秒
（二）錄音內容：
接線生（女）：119您好，請問是火災還是救護？
警  衛（男）：那個我是剛才打電話過去的。
接線生（女）：泰山明志路二段114號8樓。
警  衛（男）：是是是，那個是要救護小朋友，現在暫時停止呼
              吸。
接線生（女）：小朋友停止呼吸？
警  衛（男）：對對對。
接線生（女）：小朋友男生女生？幾歲呢？
警  衛（男）：那個小朋友要要，小朋友。
接線生（女）：他是男生女生？幾歲呢？
【警衛詢問旁邊人：是男生還是女生？有一女聲：回答男生。】
警  衛（男）：男生。
接線生（女）：幾歲呢？
警  衛（男）：幾個月而已。
接線生（女）：幾個月而已，有沒有他手機電話。
警  衛（男）：沒有，他現在人在旁邊。
接線生（女）：他在旁邊，我跟你說我們現在幫你做CPR ，你手
              機有辦法開擴音嗎？
警  衛（男）：那個小，那個有媽媽跟他做CPR了。
接線生（女）：那個你有沒有手機電話給我，給我媽媽的手機電
              話好不好，你請媽媽回報手機電話。
警  衛（男）：沒有辦法，連他在那邊。
接線生（女）：他不是在你旁邊嗎？
警  衛（男）：不是啦。
接線生（女）：我們會教他怎麼做正確CPR，先給我他的電話。
【警衛向旁邊人說：小姐，小姐。有一女聲：快點快點。警衛向
旁邊人說：那個小姐，他要跟你說，教你要怎麼做（台語）】
一女聲：喂。
接線生（女）：你是媽媽嗎？手機電話給我。
一女聲：恩恩。
接線生（女）：你有手機嗎？（台語）。
一女聲：手機。
接線生（女）：對。
一女聲：0935。
接線生（女）：0935。
一女聲：019565。
接線生（女）：019565嗎？
一女聲：恩。
接線生（女）：小朋友是男生女生，幾歲？（台語）。
一女聲：女生（台語），剛出生沒多久啊。
接線生（女）：沒幾天是不是？
一女聲：對對。
接線生（女）：那你手機有在你旁邊嗎？
一女聲：啥？
接線生（女）：手機有在你旁邊嗎？
一女聲：有有。
接線生（女）：我等一下打給你，我打給你，你要接，我們會教
              你怎麼做。
一女聲：好好好。
接線生（女）：好，拜拜。
一女聲：好，謝謝，拜拜。